【裁判字號】    98,訴,649
【裁判日期】    990129
【裁判案由】    損害賠償
【裁判全文】
臺灣桃園地方法院民事判決               98年度訴字第649號
原      告  甲○○
被      告  乙○○
上列當事人間請求損害賠償事件，原告就本院96年度桃簡字第18
24號妨害名譽案件提起刑事附帶民事訴訟（96年度桃簡附民字第
68號），經本院刑事庭裁定移送前來，於民國99年1 月8 日言詞
辯論終結，本院判決如下：
    主  文
被告應給付原告新臺幣萬陸仟元，及自民國九十六年八月九日
起至清償日止，按年息百分之五計算之利息。
原告其餘之訴駁回。
訴訟費用由被告負擔百分之一，餘由原告負擔。
本判決第一項得假執行。
原告其餘假執行之聲請駁回。
    事實及理由
壹、程序方面：
一、按訴狀送達後，原告不得將原訴變更或追加他訴，但擴張或
    減縮應受判決事項之聲明，不在此限，民事訴訟法第255 條
    第1 項第3 款定有明文。經查，原告於刑事附帶民事起訴狀
    ，請求被告應給付原告新臺幣（下同）100 萬元，及自起訴
    狀繕本送達之翌日起至清償日止，按年息百分之5 計算之利
    息，嗣於本院上開刑事附帶民事訴訟程序期間，追加被告黃
    明源（被告黃明源部分，業經本院於民國98年10月26日裁定
    駁回原告之訴確定），並擴張請求被告應給付原告300 萬元
    ，及自起訴狀繕本送達之翌日起至清償日止，按年息百分之
    5 計算之利息，查原告上開聲明之變更，係屬擴張應受判決
    事項之聲明，核與上開規定相符，應予准許，合先敘明。
二、本件被告經合法送達，無正當理由，未於言詞辯論期日到場
    ，核無民事訴訟法第386 條所列各款情形，爰依原告聲請，
    由其一造辯論而為判決。
貳、實體方面：
一、原告起訴主張：
    (一)被告基於散佈於眾之概括故意，自94年初某日起迄同年年
      中某日止，在桃園縣龜山鄉○○路○ 段1193號屋內巷道（
      即公寓大廈社區○○○道、牆壁、大門等地），連續張貼
      不實內容為「毀損別人放置玻璃水族箱」、「剪斷別人路
      燈2 次」、「92年1 月2 日未經2 樓同意進入私人樓層接
      電話線，時間下午3 點半至4 點」、「恆隆失竊物品在門
      前」等指稱對象可得特定為原告之文字公告，足以毀損原
      告之名譽。
    (二)按人格權受侵害時，得請求法院除去侵害；有受侵害之虞
      時，得請求防止之。前項情形，以法律有特別規定者為限
      ，得請求損害賠償或慰撫金；次按，因故意或過失不法侵
      害他人權利者，負損害賠償責任。再按，不法侵害他人之
      身體、健康、名譽、自由、信用、隱私、貞操，或不法侵
      害他人格法益而情節重大者，被害人雖非財產上之損害，
      亦得請求賠償相當之金額；民法第18條、第184 條第1 項
      前段及第195 條第1 項分別訂有明文。承前所述，被告意
      圖散佈於眾，故意針對原告連續張貼內容不實之公告，其
      所作所為顯足以造成原告之聲譽遭受貶損，導致原告之名
      譽因此受到嚴重之侵害，是依上開法條規定，被告就此自
      應對原告負起損害賠償之責。而原告因被告惡意散佈上開
      不實公告，導致其遭社區左鄰右舍，誤認為原告係到處破
      壞及竊取他人物品之人，遭社區鄰居歧視而無法於社區立
      足，原告因此蒙受不白之冤而因此精神痛苦不堪。為此，
      原告自得依上開法條之規定，向被告請求給付慰撫金。
    (三)綜上，爰依侵權行為之法律關係提起本件訴訟，並聲明：
      1.被告應給付原告300 萬元及自起訴狀繕本送達翌日起至
        清償日止，按週年利率百分之5 計算之利息。
      2.原告願供擔保，請准宣告假執行。
二、被告未於言詞辯論期日到場，惟據其前所提書狀意旨略以：
    原告自91年至98年於系爭社區犯下竊佔、偷車、毀損、勒索
    、公共危險犯行；又自92年1 月2 日起，亦多次未經其樓上
    之住戶同意，進入私人之樓層偷接電話；又傷害系爭社區住
    戶，並與其他社區住戶大肆興訟，導致系爭社區不睦，無人
    敢參加系爭社區之會議。是原告於系爭社區內亦非無惹人非
    議之行為。而原告自稱自93年後迄今不敢住在萬壽路住所（
    即本社區），何來損害可言。被告身為主委，提醒住戶注意
    ，並無指稱原告所作為，是原告請求為無理由。
三、本院之判斷：
    (一)經查，兩造同為位於桃園縣龜山鄉○○路○ 段1193號處之
      中和睦親公寓大廈之住戶；被告自94年年初某日起至同年
      年中某日止，在上開桃園縣龜山鄉○○路○ 段1193號屋內
      巷道（公寓大廈社區○○○道、牆壁、大門等地），連續
      張貼不實內容為「毀損別人放置玻璃水族箱」、「剪斷別
      人路燈2 次」、「92年1 月2 日未經2 樓同意進入私人樓
      層接電話線，時間下午三點半至四點」、「恆隆失竊物品
      在門前」等指稱對象可得特定為原告之文字公告之事實，
      為原告所不爭執，且經被告於本院98年度簡上字第373 號
      刑事案件審理期間，陳述明確，並據本院依職權調閱上開
      刑事卷宗查閱無訛，是此部分之事實堪以認定，合先敘明
      。
    (二)被告辯稱：其並未在上開公告明確指稱上開行為確為原告
      所為云云。惟觀諸原告於上開刑事案件偵查期間，所提出
      之公告內容，其上抬頭記載：「自84年12月15日，搬進一
      位大人物，…」等語（見臺灣桃園地方法院檢察署94年度
      交查字第301 號偵查卷第10頁），而被告於上開刑事案件
      中陳稱：「【你所寫的內容是否皆針對告訴人（即原告）
      】是。」、「（這社區有無哪個人符合公告八點所指事實
      ）只能說是甲○○。」、「社區的人看到公告就知道指的
      是誰？）是的。」等語（見上開偵查卷第24頁、本院98年
      度簡上字第373 號刑事卷第116 頁背面）。參以上開公告
      之抬頭，既已明確記載該「大人物」搬進社區之日期，而
      被告於上開刑事案件審理時亦自陳其所指稱之對象即原告
      ，且該社區之人看到公告即知係原告等語，雖上開公告並
      未指名道姓，然上開影射方式，均足使人知悉該公告內容
      所指稱之對象，是被告辯稱上開公告未指稱係原告云云，
      尚無可採。
    (三)被告復辯稱：上開公告所載之內容，確係真實云云。又查
      ：
      1.就公告所載之「九十二年一月二日未經二樓同意進入私
        人樓層接電話線，時間下午三點半至四點」內容部分：
        (1)證人即中華電信公司桃園營運處員工黃坤良於本院上
          開刑事案件審理時到庭證稱：伊於92年間，在中華電
          信公司任職，職務內容為用戶電話設備障礙查修、派
          工等，伊不記得有與告訴人（即本件原告）前往桃園
          縣龜山鄉○○○路312 號2 樓修理電話線之情，且外
          出修理電話線之派工單執行完畢便會銷毀，電腦記錄
          事隔7 年業已刪除等語（見本院上開刑事卷第96頁）
          ；證人黃坤良上開證述內容，核與原告於上開刑事案
          件中陳稱：「92年1 月間，我到桃園電信營業所找他
          們主管，我跟他說我家電話線被毀損，所以他們派黃
          坤良跟我去龜山派出所報案，報完案之後，黃坤良就
          把所有資料交給派出所的值班警員留下備案，我們就
          各自分手，黃坤良是維修班領班，他不用去現場去查
          修，他只要派工去就好，所以他沒有去過龜山鄉○○
          ○路312 號2 樓」等語（見上開刑事卷第96頁背面）
          相符，且證人黃坤良與兩造並無恩怨仇隙關係，當無
          為原告涉犯偽證罪嫌之情，是應認證人黃坤良上開證
          述內容係屬實在。被告雖於本件具狀陳稱：證人黃坤
          良上開證述內容並不實在云云，並舉其妻彭淑琍為證
          ，惟被告既未能舉證證明證人黃坤良有何證述不實之
          處，且被告與其所舉之證人彭淑琍為夫妻關係，有戶
          籍資料1 紙在卷可稽（見本院96年度桃簡附民字第68
          號卷第37頁），是證人彭淑琍所述是否確係真實，已
          有可疑。
        (2)被告於本院刑事案件審理時陳稱：伊親眼看到原告跟
          電信人員進入伊那間公寓2 樓維修等語；而原告於當
          次審理時陳稱：那次電話毀損是外部毀損，毀損處是
          在伊屋子外面配電箱，設於2 樓樓梯間處，當次毀損
          有維修，但何時派員維修伊不清楚等語（見上開刑事
          卷第97頁）；是應認原告確曾因電話毀損事宜，與電
          信公司之人員至上開桃園縣龜山鄉○○○路312 號2
          樓樓梯間進行修繕，而樓梯間既屬供公眾通行、走道
          ，並設置住戶之配電箱，自非屬私人而不得對外公開
          之樓層，原告與派修人員至2 樓樓梯間進行維修，實
          無不法之可言；被告上開公告所載之內容，究係原告
          係至「2 樓樓梯間」進行電信維修，抑或進入「2 樓
          住家內」進行維修，語焉不詳，觀諸上開公告之前後
          文意，其內容易使人認原告係未經該2 樓住戶同意，
          無故侵入該2 樓住宅之內；被告雖具狀聲請向電信局
          函調當次之修維單，惟此部分之舉證方式，尚難證明
          原告是否無故侵入該2 樓住宅之內之事實，而被告就
          此部分之事實，未能再舉證以實其說，是被告辯稱此
          部分之內容係屬真實云云，即屬無據。
      2.就公告所載之「毀損別人放置玻璃水族箱」、「剪斷別
        人路燈二次」內容部分：
        證人林徐寶鳳於上開刑事案件偵查時證稱：伊一上班時
        有看到水族箱破損，但不知道係誰毀損的等語（見臺灣
        桃園地方法院檢察署95年度偵續字第213 號卷第109 頁
        ）；另證人即龜山鄉中興村村長許瑞峰於上開刑事案件
        偵查時結稱：伊並不知悉村內有路燈被人切斷或破壞之
        情事等語在卷（見上開偵查卷第109 頁）；基上事證，
        均無足證明上開公告所載之「毀損別人放置玻璃水族箱
        」、「剪斷別人路燈二次」之事實，確係由原告所為；
        此外，被告就此部分記載之事實係屬真正一情，未能再
        舉證以實其說，是被告辯稱此部分之容係屬真實云云，
        亦屬無據。
      3.就公告所載之「恆隆失竊物品在門前」內容部分：
        依證人即大樓住戶鄭良官於上開刑事案件審理時，到庭
        證稱：91年某日下午5 時許，伊騎車回到住處，被告叫
        伊至告訴人（即原告）家後門察看，伊遂跟著被告至告
        訴人家後門，有看到兩袋麻袋，麻袋裝著壞掉的紡紗、
        毛料，但麻袋外表並未寫任何字等語（見本院上開刑事
        卷第114 反面、第115 頁），難認原告門口所置放之麻
        袋係恆隆公司失竊之物品，而被告就放置在原告住處門
        口之物品係恆隆公司失竊之事實，未能再舉證以實其說
        ，是被告辯稱此部分之內容係屬真實，尚乏實據。
    (三)綜上，被告於前揭時、地，連續張貼上開不實內容、指稱
      對象可得特定為原告之文字公告之事實，應堪認定，而被
      告因上開妨害名譽之犯行，經本院以96年度桃簡字第1824
      號刑事判決判處罰金5,000 元，如易服勞役，1,000 元折
      算1 日，減為罰金2,500 元，如易服勞役，以1,000 元折
      算1 日，被告不服提起上訴，經本院98年度簡上字第373
      號刑事判決判處駁回上訴而告確定，亦據本院依職權調閱
      上開刑事卷宗查閱無訛。另按名譽為人格之社會評價，名
      譽有無受侵害，應以社會上對其評價是否貶損以為斷。刑
      法上妨害名譽罪之成立，固以公然侮辱或意圖散布於眾而
      指摘或傳述足以毀損他人名譽之事為要件。惟在民法上，
      若已將足以毀損他人名譽之事表白於特定之人，縱未至公
      然侮辱程度，且無散布於眾之意圖，亦應認係名譽之侵害
      ，蓋既對於他人表白足以毀損他人名譽之事，則其人之社
      會評價，不免因而受有貶損。觀諸被告上開公告之內容，
      其以不實之內容指射原告涉犯竊盜罪嫌、無故侵入他人住
      宅罪嫌、毀損罪嫌，衡之一般社會常情，均足以造成其人
      格在社會評價的嚴重貶損。是原告主張其因被告上開妨害
      名譽行為，受有人格權之侵害一情，堪信為真實。
    (四)因故意或過失，不法侵害他人之權利者，負損害賠償責任
      。故意以背於善良風俗之方法，加損害於他人者亦同；不
      法侵害他人之身體、健康、名譽、自由、信用、隱私、貞
      操，或不法侵害其他人格法益而情節重大者，被害人雖非
      財產上之損害，亦得請求賠償相當之金額；民法第184 條
      第1 項、第195 條第1 項定有明文。本件被告既故意不法
      侵害原告之名譽權，原告基於名譽權受侵害之法律關係請
      求被告賠償非財產上損害，依法有據。原告自陳其大學畢
      業，開設巨華電氣五金行，營業額每月經稅捐處核定為10
      萬元，目前仍在營業等語，本院審酌上情，並參以卷附兩
      造財產所得調件明細表所示之財產狀況，復矧以被告上開
      妨害名譽之情節，原告因遭被告辱罵而貶低人格評價，精
      神上所受痛苦顯屬非輕等一切情狀，本院認原告請求被告
      賠償慰撫金300 萬元，尚屬過高，認被告應賠償原告
      36,000 元 ，始屬妥適，原告逾此部分之請求，即屬無據
      ，不應准許。
    (五)從而，原告依據侵權行為之法律關係，提起本件訴訟，請
      求被告給付原告36,000元，及自起訴狀繕本送達之翌日即
      96年8 月9 日起至清償日止，按年息百分之5 計算之利息
      ，為有理由，應予准許，逾此部分之請求，即屬無據，應
      予駁回。又原告勝訴部分，所命被告給付之金額未逾50萬
      元，爰依民事訴訟法第389 條第1 項第5 款之規定，依職
      權宣告假執行，就原告敗訴部分，其假執行之聲請失所附
      麗，應予駁回。
四、本件事證已臻明確，兩造其餘主張及舉證，經核與判決基礎
    不生影響，爰不另一一論述，附此敘明。
據上論結，本件原告之訴為一部有理由、一部無理由，依民事訴
訟法第385 條第1 項前段、第79條、第389 條第1 項第5 款，判
決如主文。
中    華    民    國    99    年    1     月    29    日
                  民事第三庭    法  官  陳心婷
以上正本係照原本作成
如對本判決上訴，須於判決送達後20日內向本院提出上訴狀
中    華    民    國    99    年    1     月    29    日
                                書記官  林君燕

司法院資訊處製作；財團法人民間司法改革基金會備份。
